【裁判字號】    90,訴,811
【裁判日期】    900928
【裁判案由】    毒品危害防制條例
【裁判全文】
臺灣桃園地方法院刑事判決                            九十年度訴字第八一一號
    公  訴  人  臺灣桃園地方法院檢察署檢察官
    被      告  丁○○
    選任辯護人  丙○○
右列被告因違反毒品危害防制條例案件，經檢察官提起公訴（八十九年度偵字第九二
七七號），本院判決如左：
    主      文
丁○○共同意圖販賣而持有第二級毒品，累犯，處有期徒刑陸年。
扣案第二級毒品安非他命拾肆包（總毛重玖伍點零壹公克，總淨重捌玖點肆肆公克，
共取零點壹伍公克鑑驗，驗餘總淨重捌玖點貳玖公克）沒收銷燬之。
    事      實
一、丁○○曾因違反麻醉藥品管理條例案件，於民國八十三年四月三十日經本院判處
    有期徒刑五月，八十三年七月二十六日經台灣高等法院駁回上訴確定，八十三年
    九月十五日易科罰金執行完畢。尚不知悔改，復於八十八年六月十八日下午二時
    許，在桃園縣桃園市○○路一一五五號「東京新貴大樓」十樓之四租住處，明知
    真實年籍姓名不詳，綽號為「阿志」之成年男子所攜來之第二級毒品安非他命十
    四包（總毛重九五‧０一公克，總淨重八九‧四四公克，驗餘總淨重八九‧二九
    公克），係該「阿志」意圖販賣而持有之毒品，竟仍允受委託，為之保管而與之
    共同持有該十四包備供販賣之安非他命。迨同日晚間七時三十分許，丁○○因另
    涉販賣海洛因予乙○○之犯情（檢察官另案辦理），在上址「東京新貴」大樓門
    前為警查獲，嗣警並至其上址租住處內起出扣得前述安非他命及同為「阿志」託
    交保管之電子秤一個、夾鏈袋一大包，始循線查悉上情。
二、案經桃園縣警察局桃園分局報請台灣桃園地方法院檢察署檢察官偵查起訴。
    理      由
一、訊據被告丁○○，固坦扣案之安非他命係「阿志」於前揭時攜來其上址租住處之
    情不諱，惟矢口否認受託保管之犯行，辯稱當日原與「阿志」在其租住處內施用
    毒品，後因接獲乙○○來電欲向之調取海洛因，「阿志」遂陪同其下樓與邱某見
    面，不意一出門即為警逮獲，雖「阿志」得隙逃逸，然未及取走安非他命因而留
    在其租住處內，該批安非他命並非託其保管云云。但查：
  （一）如事實欄所述扣案之晶狀物十四包經送驗結果，均呈甲基安非他命陽性反應
        並檢出含二級毒品甲基安非他命成份（總毛重九五‧０一公克，總淨重八九
        ‧四四公克，共取０‧一五公克鑑驗，驗餘總淨重八九‧二九公克），有內
        政部警政署刑事警察局九十年八月十日刑鑑字第一三二二０六號鑑驗通知書
        一紙在卷可憑，自堪認扣案之該十四包晶狀物悉屬第二級毒品安非他命之情
        無疑。次查，被告於本院調查、審理時，均供稱安非他命係綽號「阿志」之
        人攜來其租住處，非屬其所有等語，參酌其於本院調查、審理時所述，該「
        阿志」係年約三十多歲，髮式為平頭，諳客、台、國語，當日係著淺灰或白
        色之短褲及圓領休閒服等節，均前後一致（見本院九十年六月二十六日、八
        月二十四日訊問筆錄，審判筆錄），衡此，已未能遽指其此部分所陳純係臨
        訟杜撰之詞，不寧唯是，被告於警訊雖坦稱曾有販賣海洛因予乙○○之犯情
        ，惟此同時亦堅稱該十四包安非他命暨電子秤、夾鏈袋均係「阿志」攜來其
        租住處等語，由是，倘扣案之安非他命係屬其所有而與「阿志」無涉，茲其
        於警訊既已坦認販賣海洛因之重典，殊無避輕就重，反而虛捏「阿志」其人
        其事藉資推卸持有該批安非他命此一輕責之理由及必要，稽此情，足徵被告
        此部分之供述屬實，堪可採信，公訴人指扣案之安非他命均屬被告所有云云
        ，尚有誤會，應予敘明。
  （二）被告知悉「阿志」有在販賣安非他命，其亦曾向之購買過六、七次，當日係
        因被告先以電話與「阿志」連繫欲再向之購買安非他命，「阿志」始攜同扣
        案之安非他命前來被告之租住處等情，業據被告於偵查及本院調查時供明。
        查被告既知「阿志」係在販賣安非他命，更曾向之購買過數次，是則其對「
        阿志」持有之安非他命係屬備販售之毒品，自已詳悉，甚且，當日又係因被
        告欲再度購買，「阿志」方依約帶同安非他命前來，由此，可見扣案之安非
        他命係「阿志」為供販賣而持有並攜來之毒品，此情至為灼然，抑且，被告
        對此當亦心知肚明。再查，被告於本院調查時均陳明扣案之電子秤一個、夾
        鏈袋一大包等物亦屬「阿志」所有等語，佐以「阿志」既為販毒者，且販毒
        者率須備置稱量計數之工具及供分裝之物品之常情，據而可徵被告於本院調
        查時之此部分供述屬實，嗣被告於本院審理時稱電子秤及夾鏈袋係其所有云
      云，顯違事實，非可採信。又查，被告於偵查中供稱：（扣案安非他命誰的
        ？）綽號「阿志」所有：：：「是他放在我住的地方」：：：他說暫時「寄
        放」等語（見偵字第九０五四號卷第第二十頁、第二四頁），即已承明扣案
        之安非他命係「阿志」委其保管之情，況該批安非他命係在一只手提包內搜
        獲，除安非他命外，該只手提包內尚置有一枚經換貼為被告照片之「褚宗德
        」身分證，此據證人即查獲被告之警員甲○○於偵查中述明（見偵字第九０
        五四號卷第三六頁及反面），再者，該枚「褚宗德」之身分證係被告所拾獲
        並以換貼其照片之法加以變造，事後更曾於八十八年六月十二日持該變造身
        分證承租上址房屋，此各情亦據被告於偵查中承明（見偵字第九０五四號卷
        第十九頁及反面、第二七頁），可見該枚變造之「褚宗德」身分證原係被告
        持有使用之物，不寧唯是，被告係因避免為警查獲方變造該枚身分證，此據
        其於偵查中供明（見偵字第九二七七號卷第三二頁），因之，經變造後，被
        告勢必隨身攜行持用以備不時之需，要無另交他人之理，準此，則於為警查
        獲當時，被告仍持有該枚變造身分證，並非已轉贈「阿志」，易言之，即該
        枚變造身分證係始終在被告持有中之情甚明，職是，茲被告始終持有之變造
        身分證竟與扣案之安非他命同置於一手提包內，據此，倘非被告並已持有置
        放安非他命之該只手提包，難見此情，由是可徵扣案之安非他命顯均在被告
        持有之中。查扣案之安非他命既悉屬「阿志」所有，此迭據被告承明在卷，
        惟被告竟得持有之，由是，則除係受託保管乙情之外，實已尋無別由，稽此
        情，至徵被告於偵查中承明安非他命係「阿志」寄放即委交保管等語屬實，
        胥值採信。嗣被告於本院調查、審理時翻稱係因猝遭警方查緝致「阿志」未
        及取走云云，殊違事實，核屬卸責之詞，委無足採。
    按參與構成要件行為之實施者，即便係基於幫助之意思，亦屬共同正犯，司法院
    大法官會議釋字第一０九號解釋著有明文。被告既知扣案之安非他命係「阿志」
    意圖供販賣而持有之毒品，竟仍允受委託，為之保管而持有該批安非他命，其顯
    已參與「意圖販賣而持有第二級毒品」罪之構成要件行為之實施，縱令僅出於幫
    助之意思，惟依前開說明，是其所為亦難脫卻本罪共犯之責。末查，被告首於本
    院調查時供明迄為警查獲時止，「阿志」仍未交貨，係「阿志」先無償請其施用
    安非他命等語（見本院九十年六月二十六日訊問筆錄），參酌「阿志」固係為販
    售始前來被告之租住處，然其同時並攜來大批安非他命欲委託保管，既有事相求
    ，當必給付對等利益，因之，其改絃更張，易販售而為贈與，殊與常情無違，是
    以其抵達後，先請被告施用安非他命或有意致贈被告需用之量，因而不急，甚或
    係無意交貨取價，於理自合，由此，堪認前揭被告於本院調查時之供述屬實，即
    「阿志」尚未交貨，扣案之安非他命率屬「阿志」所有之情，狀極顯明。嗣被告
    於本院九十年八月二十四日訊問時改稱「已交貨」云云，顯為不實，並非可採。
    綜述，本件事證已明，被告犯行洵堪認定，應依法論科。
二、核被告所為，係犯毒品危害防制條第五條第二項之意圖販賣而持有第二級毒品罪
    。其與「阿志」間有行為分擔，為共同正犯。被告曾有如事實欄所載之犯罪科刑
    執行情形，有台灣高等法院被告全國前案紀錄表一份存卷可佐。其受有期徒刑執
    行完畢後，於五年內再犯有期徒刑以上之本罪，為累犯，應依法加重其刑。審酌
    被告犯罪動機、目的、手段、持有備供販賣安非他命之量、犯行所生之危害及犯
    後態度等情狀，量處如主文所示之刑。
三、扣案第二級毒品安非他命十四包（總毛重九五‧０一公克，總淨重八九‧四四公
    克，共取０‧一五公克鑑驗，驗餘總淨重八九‧二九公克），係被告所持有備供
    販賣之毒品，應依毒品危害防制條例第十八條第一項前段規定，諭知沒收銷燬之
    。至扣案之電子秤一個、夾鏈袋一大包固亦屬「阿志」委交保管之物，惟非屬被
    告為持有毒品所用或備用之物，亦非屬因持有毒品所得之物，即與被告本件「持
    有」毒品之犯行無涉，且非違禁物，依法自不得宣告沒收，另扣案之現金新台幣
    二萬一千六百元，則無證據可證明與被告本件犯行有關，亦不得沒收，均此敘明
    。
四、公訴意旨另指被告丁○○基於營利意圖，以0000000000號電話為聯絡
    工具，販賣第二級毒品安非他命予不特定人云云，惟為被告否認。經查，被告於
    警訊固供稱：有販賣綽號「阿明」、「阿順」、「阿釧」、「阿興」等男子：：
    ：他們都只向我購買安非他命云云，惟既查無「阿明」等人之真實年籍、姓名及
    住居所等資料，本院無從據以傳訊俾審認究明是否果有其事並資為佐，再者，扣
    案之十四包安非他命悉屬「阿志」寄放之物，非係被告所有，因之，亦不足為佐
    ，自是無從僅據被告於警訊之單一自白即遽認之有此部分犯行，惟依公訴人起訴
    之旨，係認此與前揭經本院論罪部分有高、低度行為之吸收關係，爰不另為無罪
    之諭知。
據上論斷，應依刑事訴訟法第二百九十九條第一項前段，毒品危害防制條例第五條第
二項、第十八條第一項前段，刑法第十一條前段、第二十八條、第四十七條，判決如
主文。
本案經檢察官王以文到庭執行職務。
中      華      民      國    九十      年      九      月    二十八    日
                              臺灣桃園地方法院刑事第三庭
                                  法  官  蔡榮澤
右正本證明與原本無異。
如不服本判決，應於判決送達後十日內向本院提出上訴狀( 應附繕本 )，上訴於
臺灣高等法院。
                                    書記官   劉德壽
中        華        民        國   九十   年   十   月    三    日
附本件論科刑依據之法條：
毒品危害防制條例第五條第二項
意圖販賣而持有第二級毒品者，處五年以上有期徒刑，得併科新臺幣五百萬元以下罰
金。


司法院資訊處製作；財團法人民間司法改革基金會備份。
